臺灣高雄地方法院民事判決
111年度雄簡字第1045號
原      告  佘楊金鳳
            佘宗興  
            黃琪雯  
            佘承澐  
            佘洺澄  
共      同
訴訟代理人  蔡崇聖律師
被      告  陳俊謀  
訴訟代理人  鄭瑞崙律師
            李幸倫律師
            梁家惠律師
上列當事人間損害賠償事件，經本院於民國111年6月8日言詞辯
論終結，判決如下：
    主      文
原告之訴駁回。
訴訟費用由原告負擔。
    事實及理由
壹、程序事項：
    按訴狀送達後，原告不得將原訴變更或追加他訴，但請求之
    基礎事實同一者，或擴張或減縮應受判決事項之聲明者，不
    在此限，民事訴訟法第255 條第1 項但書第2 款、第3 款規
    定甚明，此一規定於簡易訴訟程序亦有準用，為同法第436
    條第2 項所明定亦有明文。本件原告起訴時，原聲明：一、
    被告應容忍原告佘楊金鳳及原告佘楊金鳳所僱傭之人，進入
    被告所有之門牌號碼高雄市○○區○○○路00號建物內，整修排
    水系統並施作防水工程；且前開整修排水系統及施作防水工
    程所需費用由被告負擔；二、被告應給付佘楊金鳳新臺幣（
    下同）173,400元，及自起訴狀繕本送達翌日起至清償日止
    ，按年息百分之5計算之利息；三、被告應給付原告佘宗興
    、黃琪雯、佘承澐、佘洺澄各43,920元，及自起訴狀繕本送
    達翌日起至清償日止，按年息百分之5計算之利息；四、訴
    訟費用由被告負擔（本院卷第11-12頁）。嗣於審理中變更
    聲明為：一、被告應給付原告佘楊金鳳173,400 元及自起訴
    狀繕本送達被告之翌日起至清償日止，按週年利率5%計算之
    利息；二、被告應分別給付原告佘宗興、黃琪雯、佘承澐、
    佘洺澄各43920元，及自起訴狀繕本送達被告之翌日起至清
    償日止，按週年利率5%計算之利息；三、訴訟費用由被告負
    擔（本院卷第221頁）。審酌變更前、後均係基於同一基礎
    事實，請求金額之變更亦屬減縮應受判決事項之聲明，故其
    所為訴之變更與前揭規定並無不合，應予准許。
貳、實體事項：
一、原告主張：原告佘楊金鳳為門牌號碼高雄市○○區○○○路00號建物（下稱系爭建物A）之所有權人，原告佘宗興、黃琪雯、佘承澐、佘洺澄為實際居住人；被告則為門牌號碼高雄市○○區○○○路00號建物（下稱系爭建物B）之所有權人，因被告於民國110年2月間為整修系爭房屋B，將該建物各樓層內牆壁打除水泥表層，直至內部紅磚裸露之程度，並打除各樓層地磚及拆除各樓層面對自由一路之大型窗戶，卻無進行任何防護工程，導致系爭建物B遮風避雨之機能喪失大半，同年6月間，雨季來臨時，因系爭建物B遮風避雨機能已喪失大半，從而風雨長驅直入，雨水不停灌入系爭建物B，造成各層樓大量積水後流向系爭建物A、B之共同牆壁，又因共同牆壁並無施作防水工程，致系爭建物B之積水透過共同牆壁流向系爭建物A，從而兩建物之共同牆壁陸續出現漏水、油漆層膨脹發霉，甚至油漆層剝落內部水泥曾裸露之情形。而後情況惡化，系爭建物B於大雨時，亦於各樓層產生積水現象，故原告佘宗興、黃琪雯、佘承澐、佘洺澄於大雨來襲時，需不分晝夜，隨時待命，以畚箕、抹布、拖把及水桶等器具處理系爭建物B流過來之漏、積水，導致原告佘宗興、黃琪雯、佘承澐、佘洺澄於雨季期間心驚膽跳，深恐再次發生漏、積水之狀況而無法安心入睡，嚴重影響生活品質。原告佘楊金鳳為修繕系爭建物A受損牆面，已支出138,400元，另牆面油漆花費35,000元，共計173,400元應由被告賠償；另原告佘宗興、黃琪雯、佘承澐、佘洺澄居住安寧受到侵害，且需不分晝夜付出勞力清潔掃除漏、積水及整理因受潮發霉之家具，請求被告賠償原告佘宗興、黃琪雯、佘承澐、佘洺澄精神慰撫金各43,920元。為此，爰依民法第184 條第1項前段、第2項、第191 條及第195條之規定提起本訴等語。並聲明：如變更後訴之聲明。
二、被告則以：原告佘楊金鳳於被告開始動工後不久，於110年4
    月7日突向被告所雇現場工頭反應，因系爭建物B整修之故，
    導致系爭建物A共有壁有漏水情形，當時旋至系爭建物A察看
    ，發現原告所指根本是經年累月所致之嚴重壁癌，並非被告
    施工短短不到2個月所造成。又被告於整修期間，雖有將各
    層樓面對自由一路之大型窗戶拆除，但確實做好防護措施，
    即使下雨亦不會有雨水灌入系爭建物B再流向系爭建物A，造
    成系爭建物A積、漏水之情形。另系爭建物A頂樓原本並未做
    防水，本有漏水之情形造成發霉、壁癌；又5樓鐵皮屋頂本
    有破損、嚴重鏽蝕，且未完整遮蔽，留有縫隙；且系爭建物
    A、B5樓陽台共用之排水孔長年遭樹枝堵住無法排水，原告
    為免雨水流進室內，將排水恐完全封住，導致下雨時積水未
    能宣洩，以上均是造成系爭建物A內共用壁漏水、發霉、嚴
    重壁癌之原因等語置辯，並聲明：原告之訴駁回。
三、得心證之理由：
  ㈠按因故意或過失，不法侵害他人之權利者，負損害賠償責任
    。故意以背於善良風俗之方法，加損害於他人者亦同，民法
    第184 條第1 項定有明文。侵權行為損害賠償請求權之發生
    ，以有故意或過失不法侵害他人之權利為成立要件，若行為
    人之行為無故意或過失，即無賠償之可言；若無實際損害發
    生亦無賠償之可言；並以損害之發生及有責任原因之事實，
    二者之間，有相當因果關係為成立要件。故原告所主張損害
    賠償之債，如不合於此項成立要件者，即難謂有損害賠償請
    求權存在（原最高法院49年台上字第2323號判例參照）。易
    言之，侵權行為之成立，應具備加害行為、侵害權利、行為
    不法、致生損害、相當因果關係、行為人具責任能力及行為
    人須有故意或過失等要件，若任一要件有所欠缺，即無侵權
    行為責任之可言，且原告應就上開要件負舉證責任。本件原
    告主張系爭建物A因被告所有之系爭建物B施工，於下雨時雨
    灌入系爭建物B，造成各層樓大量積水後流向系爭建物A、B
    之共同牆壁，又因共同牆壁並無施作防水工程，系爭建物B
    之積水透過共同牆壁流向系爭建物A，從而系爭建物A之共同
    牆壁陸續出現漏水、油漆層膨脹發霉，甚至油漆層剝落內部
    水泥曾裸露之情形，請求被告賠償修繕費用及精神慰撫金云
    云，此為被告所否認，並以前揭情詞抗辯，依首揭說明即需
    由原告先就其受損害，及損害與被告間具有相當因果關係等
    負舉證之責。
  ㈡經查，證人江富豐到庭證稱：「此外我大概在3-4年前有到原
    告家做過一次油漆，2-3 年前也有到原告家做過油漆，這二
    次都是因為漏水的原因去做，第一次做完之後又漏水，所以
    再去第二次。（問：你所述3-4 年以前因為漏水去原告家施
    作油漆，除了油漆之外有無施作防水或其他水泥施工？）沒
    有，就只有做油漆。因為去做的時候牆面還濕濕的，我們整
    理的時候已經稍微有點壁癌，我們用鐵片把牆面表面的油漆
    袍除，之後再油漆，當時我只是被叫去做油漆工作，他們之
    前有無做其他防水工程我不知道，只是我去的時候牆面都還
    濕濕的。第二次2-3年前去做的時候也是因為漏水，去的時
    候牆面的油漆都已經脫落了，壁癌比第一次嚴重，第二次是
    用打磨，打磨完才上油漆。第三次就是去年中去做的時候，
    原告叫水泥匠把有壁癌部分牆壁都打掉，打的部分包括2345
    樓的牆壁，不過目前我只有先油漆五樓的牆面，還有天花板
    有被打掉的部分，大約3 呎，另外234樓還沒有油漆，不過
    泥做的部分都已經完成了。（問：你說第一次去的時候是漏
    水，請問漏水的範圍？）第一次去的時候，五樓比較沒有那
    麼嚴重，四樓很嚴重，三樓、二樓都有漏水。第二次去的時
    候二、三、四、五樓也都有漏水，而且我們第一次做的油漆
    也都脫落。」等語（本院卷第167-169頁），依前揭證人所
    述，系爭建物A之2樓至5樓均於被告之系爭建物B施工前即持
    續有漏水之情況，且共同壁已生壁癌，而原告僅雇工打磨上
    漆，並無進行防水工程，亦無拆除壁癌部分牆面，則原告主
    張自110年6月間起在下雨時與系爭建物B共同壁出現漏、積
    水狀況，是否因被告施工所致，實有疑義。
　㈢原告主張系爭建物B因雨天積水，從共同壁滲漏入系爭建物A
    ，並提出110年8月7日系爭建物A之4樓漏水影像光碟、同日
    系爭建物B之4樓照片及同日高雄三民觀測站雨量月報表在卷
    為證（本院卷第23、229、41頁），經本院當庭勘驗上開影
    像光碟，勘驗內容略以：
　　00：00畫面開始，積水地面為一空水桶。
　　00：00-00：35一名男子以拖把持續吸取地面積水。
　　00：45-00：50水桶內之積水。
　　00：51-01：18男子持續以拖把拖拂地面，可見地面尚有積 
　　　　         水。
　　03：39-03：40以拖把拖過牆角及地面。
　　03：41地面無水痕。
　  03：46水緩緩流出。男子：「有，從這邊滲出來的」
　　03：48水持續緩緩流出。
　  03：49-03：53男子：「有沒有，這個位子？」女子：
　　　　         「嗯，從牆壁流出來的」。
　　04：08畫面結束。　
　　並經本院翻拍光碟影像截圖在卷（本院卷第164、201-205頁
    ）。由前開光碟內容確實可見於110年8月7日系爭建物A之4
    樓有滲漏水之情形，惟同日系爭建物B建物內是否有積水，
    從原告提出之原證13之照片（本院卷第23、229頁），影像
    內容模糊，僅能略見地上有窗口倒影，以此推斷該處有一灘
    水，至於是否整層樓積水，以及積水有無達兩屋共同壁，從
    該模糊照片並無法確認，況從該照片及原告提出系爭建物B
    整修時外觀照片（本院卷第21頁），系爭建物B雖拆除面自
    由一路方向之窗戶，但該建物仍有屋頂及外牆足堪遮風擋雨
    ，縱因風強雨大而有雨水從窗口進入，是否達積水而滲流至
    系爭建物A之程度，尚有疑義，而原告亦當庭陳稱：我們不
    可能每天都提出被告住處積水的照片等語（本院卷第222頁
    ），顯見在系爭建物A滲漏水時，原告並無法進入系爭建物B
    內以確認系爭建物B各層是否積水，則原告主張，系爭建物A
    漏水原因來自於系爭建物B雨天積水後滲流至共同壁一節，
    係其所臆測，而本院徒以原告所提出上開影像光碟及原證13
    照片，亦無從判斷系爭建物B積水之情況，更遑論逕予判斷
    原告所主張之滲漏水來源為系爭建物B。原告迄本件言詞辯
    論終結前，不能再提出其他具體之證據方法證明系爭建物A
    確有因來自系爭建物B之積水而受有損害，則原告請求被告
    賠償系爭建物A修繕費用173,400元，及其因長時間處於潮濕
    不舒適之環境、掃除漏水及清潔受潮發霉家具而造成精神上
    痛苦之精神慰撫金每人各43,920元，均難認有理由。
四、綜上所述，原告主張依民法第184 條第1項前段、第2項、第
    191條及第195條之規定，訴請：被告應給付原告佘楊金鳳17
    3,400元、原告佘宗興、黃琪雯、佘承澐、佘洺澄各43,920
    元及均自起訴狀繕本送達被告之翌日起至清償日止，按週年
    利率5%計算之利息，為無理由，應予駁回。
五、本件事證已臻明確，兩造其餘攻擊防禦方法及證據，核與判
    決之結果不生影響，爰不一一論列，併此敘明。
六、訴訟費用負擔之依據：民事訴訟法第78條。 
中　　華　　民　　國　　111 　年　　7 　　月　　6 　　日
          　　　　高雄簡易庭  法　　官   鄧怡君
以上正本係照原本作成。
如對本判決上訴，須於判決送達後20日內向本院提出上訴狀。如
委任律師提起上訴者，應一併繳納上訴審裁判費。
中　　華　　民　　國　　111 　年　　7 　　月　　6 　　日
                              書 記 官   吳語杰